【裁判字號】    92,重訴,59
【裁判日期】    920630
【裁判案由】    侵權行為損害賠償
【裁判全文】
臺灣屏東地方法院民事判決     九十二年度重訴字第五九號
    原      告    乙○○
                  戊○○○
                  丙○○
    兼
    法定代理人    甲○○
    訴訟代理人    丁○○
    被      告    己○○
                            （現在臺灣高雄看守所羈押中）
右當事人間請求侵權行為損害賠償事件，本院判決如左：
    主      文
被告應給付原告乙○○新台幣壹佰參拾貳萬貳仟參佰壹拾陸元，應給付原告戊○○○
新台幣壹佰參拾伍萬肆仟壹佰貳拾壹元，應給付原告甲○○新台幣陸拾萬元，應給付
原告丙○○新台幣貳佰肆拾肆萬參仟貳佰肆拾陸元，及各自民國九十一年十二月二十
六日起均至清償日止，均按週年利率百分之五計算之利息。
原告其餘之訴駁回。
訴訟費用由原告甲○○負擔百分之十五，原告乙○○、戊○○○及丙○○分別負擔百
分之五，餘由被告負擔。
本判決原告勝訴部分，於原告乙○○以新台幣肆拾肆萬元，原告戊○○○以新台幣肆
拾伍萬元，原告甲○○以新台幣貳拾萬元，原告丙○○以新台幣捌拾壹萬元，為被告
供擔保後，得假執行。
原告其餘假執行之聲請駁回。
    事      實
甲、原告方面：
一、聲明：(一)被告應給付原告乙○○新台幣（下同）一百五十四萬三千七百五十一元
    ，應給付原告戊○○○一百六十七萬六千零一元，應給付原告甲○○二百萬元，
    應給付原告丙○○二百八十七萬四千四百一十五元，及均自起訴狀繕本送達翌日
    （即民國九十一年十二月二十六日）起至清償日止，按週年利率百分之五計算之
    利息。(二)願供擔保，請准宣告假執行。
二、陳述：
（一）被告己○○於九十一年九月十八日二十時許，持鐵管用力敲打原告乙○○及戊○○○之子、即原告丙○○之父、即原告甲○○之夫吳英仲之頭部數下，致吳
      英仲昏迷倒臥在屏東縣崁頂鄉往東港鎮○○○道上，已無力自行離去，成為無
      自救力之人，被告己○○在客觀上能預見如未將吳英仲及時抱離現場及送醫救
      護，依當時夜色昏暗視線不佳且車流量眾多，易遭來往車輛碾壓致死之危險，
      依法具有扶助防止危險發生之義務，詎被告己○○見狀竟不思加以救護，逕將
      吳英仲棄置於該處，致吳英仲於當晚遭行經該路段之不明車輛多次碾壓，因頭
      部外傷合併頭骨骨折及腦組織溢流致死，爰依侵權行為法則訴請被告賠償原告
      因此所受損害。
（二）原告分別請求被告賠償左列項目之金額，細目如下：
  １．原告乙○○部分：
 （1）殯葬費：原告乙○○為吳英仲支出殯葬費共計一十九萬零四百元。
 （2）法定扶養費：原告乙○○（民國二十五年十一月十五日生）於其子吳英仲死亡
      之際，年六十六歲，依內政部主計處公告男性平均壽命七十二點八歲，其當時
      尚有餘命六點八歲，參照行政院主計處公告九十一年度民間消費支出每人平均
      二十七萬五千三百二十四元，以此數額核計每年扶養費，並依霍夫曼計算式扣
      除中間利息後，六年扶養費共計一百四十一萬三千四百零四元，而原告乙○○
      及戊○○○夫婦育有包括吳英仲在內共四名子女，其子吳英仲應負四分之一扶
      養義務，是原告乙○○請求六年扶養費計三十五萬五千三百五十一元。
 （3）精神慰撫金：原告乙○○係小學肄業，從事農耕，擁有一棟二層樓房屋，辛苦
      教養吳英仲長大成人，因被告之前開不法行為，致原告乙○○承受白髮人送黑
      髮人之錐心哀痛，所受精神上損害非不得謂為重大，是請求精神慰撫金一百萬
      元。
  ２．原告戊○○○部分：
 （1）法定扶養費：原告戊○○○（民國二十四年十一月二十九日生）於其子吳英仲
      死亡之際，年六十七歲，依內政部主計處公告女性平均壽命七十八點五歲，其
      當時尚有餘命十一點五歲，參照行政院主計處公告九十一年度民間消費支出每
      人平均二十七萬五千三百二十四元，以此數額核計每年扶養費，並依霍夫曼計
      算式扣除中間利息後，十一年扶養費共計二百七十萬四千零四元，而原告乙○○及戊○○○夫婦育有包括吳英仲在內共四名子女，其子吳英仲應負四分之一
      扶養義務，是原告戊○○○請求十一年扶養費計六十七萬六千零一元。
 （2）精神慰撫金：原告戊○○○未曾就學，每月收入約一萬多元，沒有任何財產，
      辛苦教養吳英仲長大成人，因被告之前開不法行為，致原告戊○○○承受白髮
      人送黑髮人之錐心哀痛，所受精神上損害非不得謂為重大，是請求精神慰撫金
      一百萬元。
  ３．原告甲○○部分：
      原告甲○○在越南受九年教育，沒有工作及財產，於八十九年二月間與吳英仲
      結婚後，卻於懷胎即將臨盆之際，因被告之前開不法行為，致原告甲○○承受
      喪夫之痛，所受精神上損害非不得謂為重大，是請求精神慰撫金二百萬元。
  ４．原告丙○○部分：
 （1）法定扶養費：原告丙○○（民國九十一年十二月二十生）於其父吳英仲死亡之
      際，尚未出生，原應受其父扶養至成年二十歲，參照行政院主計處公告九十一
      年度民間消費支出每人平均二十七萬五千三百二十四元，以此數額核計每年扶
      養費，並依霍夫曼計算式扣除中間利息後，二十年扶養費共計三百七十四萬八
      千八百三十元，其父吳英仲應負二分之一扶養義務，是原告丙○○請求二十年
      扶養費計一百八十七萬四千四百一十五元。
 （2）精神慰撫金：原告丙○○為吳英仲之遺腹子，因被告之前開不法行為，致原告
      丙○○無法獲得父愛，所受精神上損害非不得謂為重大，請求精神慰撫金一百
      萬元。
三、證據：提出戶籍謄本一件、診斷證明書一件、收據及保管單各一件為證。
乙、被告方面：
    被告國小畢業，以綁鐵維生，沒有任何財產，願意賠償原告，但原告請求金額過
    高。
    理      由
一、原告主張：被告己○○於九十一年九月十八日二十時許，持鐵管用力敲打原告乙○○及戊○○○之子、即原告丙○○之父、即原告甲○○之夫吳英仲之頭部數下
    ，致吳英仲昏迷倒臥在屏東縣崁頂鄉往東港鎮○○○道上，已無力自行離去，成
    為無自救力之人，被告己○○在客觀上能預見如未將吳英仲及時抱離現場及送醫
    救護，依當時夜色昏暗視線不佳且車流量眾多，易遭來往車輛碾壓致死之危險，
    依法具有扶助防止危險發生之義務，詎被告己○○見狀竟不思加以救護，逕將吳
    英仲棄置於該處，致吳英仲於當晚遭行經該路段之不明車輛多次碾壓，因頭部外
    傷合併頭骨骨折及腦組織溢流致死等情，業據原告提出與所述相符戶籍謄本及診
    斷證明書為證，並為被告所不爭執，尚堪信為真實，是被告之前開行為與吳英仲
    之死亡，具有相當因關係。
二、按因故意或過失不法侵害他人之權利者，負損害賠償責任；不法侵害他人致死者
    ，對於支出醫療費用或殯葬費之人亦應負損害賠償責任，被害人對於第三人負有
    法定扶養義務者，加害人對於該第三人亦應負損害賠償責任；不法侵害他人致死
    者，被害人之父、母、子、女及配偶，雖非財產上之損害，亦得請求賠償相當之
    金額，民法第一百八十四條第一項前段、第一百九十二條及第一百九十四條分別
    定有明文。查原告乙○○及戊○○○之子、即原告丙○○之父、即原告甲○○之
    夫吳英仲因被告之前開侵權行為而死亡之事實既經認定，爰就原告所主張各項損
    害，分別審酌如下：
（一）原告乙○○部分：
    1.殯葬費：原告主張原告乙○○為吳英仲支出殯葬費一十九萬零四百元，業據原
      告提出與所述相符收據及保管單為證，並為被告所不爭執，堪信為真實，經核
      此等費用乃屬殯葬禮儀及安葬祭祀所必要費用，應予准許。
    2.法定扶養費：原告乙○○係吳英仲之父，吳英仲依民法第一千一百十五條第一
      項第一款規定對其負有法定義務，吳英仲因被告之前開侵權行為而死亡，原告
      乙○○自得請求被告給付法定扶養費。經查原告主張：原告乙○○（民國二十
      五年十一月十五日生）於其子吳英仲死亡之際，當時尚有餘命六點八歲，且原
      告乙○○及戊○○○（民國二十四年十一月二十九日生）夫婦育有包括吳英仲
      在內共四名子女等情，業據原告提出與所述相符戶籍謄本為證，並為被告所不
      爭執，尚為可採。而按夫妻互負扶養義務，其負扶養義務之順序與直系血親卑
      親屬相同，其受扶養權利之順序與直係血親尊親屬相同，民法第一千一百十六
      條之一定有明文。夫妻互負扶養義務之順序既與直系血親卑親屬同，自應與直
      系血親卑親屬各依其經濟能力分擔扶養之義務，最高法院八十八年度台上字第
      二五八八號裁判參照。是原告乙○○之妻即原告戊○○○應與其包括吳英仲在
      內共四名子女分擔對原告乙○○之法定扶養義務，爰審酌原告戊○○○於其子
      吳英仲死亡之際，即將滿六十七歲，其工作及經濟能力自不及其正值青年之子
      女，認原告戊○○○應分擔對原告乙○○之法定扶養義務千分之一百，其包括
      吳英仲在內四名子女每人應各分擔千分之二二五。又原告主張每年扶養費以二
      十七萬五千三百二十四元計算等語，參照行政院主計處第三局於九十一年十二
      月間公告九十一年度民間消費支出每人平均二十七萬五千三百二十四元，是原
      告主張以此數額核計每年扶養費，尚屬相當，並依霍夫曼計算式扣除中間利息
      後，六年扶養費共計一百四十七萬六千九百四十元（計算式：275324x5.00000
      00=0000000.860，小數點以下四捨五入），而吳英仲應負擔千分之二二五計三
      十三萬二千三百一十二元（計算式：0000000ｘ225/1000=332311.5，小數點以
      下四捨五入）。從而，原告乙○○請求法定扶養費在三十三萬二千三百一十二
      元範圍內，為有理由，逾此部分之請求，為無理由。
    3.精神慰撫金：本院斟酌實際加害情形及被害狀況，及原告乙○○係小學肄業，
      從事農耕，擁有一棟二層樓房屋，及被告係國小畢業，以綁鐵維生，沒有任何
      財產等情，認原告乙○○之精神上損害應給予八十萬元之精神慰撫金方為適當
      。
（二）原告戊○○○部分：
    1.法定扶養費：原告戊○○○係吳英仲之母，吳英仲依民法第一千一百十五條第
      一項第一款規定對其來負有法定義務，吳英仲因被告之前開侵權行為而死亡，
      原告戊○○○自得請求被告給付法定扶養費。經查原告主張：原告戊○○○（
      （民國二十四年十一月二十九日生）於其子吳英仲死亡之際，當時尚有餘命十
      一點五歲，且原告戊○○○與乙○○夫婦育有包括吳英仲在內共四名子女等情
      ，業據原告提出與所述相符戶籍謄本為證，並為被告所不爭執，尚為可採。而
      按夫妻互負扶養義務，其負扶養義務之順序與直系血親卑親屬相同，其受扶養
      權利之順序與直係血親尊親屬相同，民法第一千一百十六條之一定有明文。夫
      妻互負扶養義務之順序既與直系血親卑親屬同，自應與直系血親卑親屬各依其
      經濟能力分擔扶養之義務，最高法院八十八年度台上字第二五八八號裁判參照
      。是原告乙○○應與其包括吳英仲在內共四名子女分擔對原告戊○○○之法定
      扶養義務，爰審酌原告乙○○於其子吳英仲死亡之際，即將滿六十六歲，其工
      作及經濟能力自不及其正值青年之子女，認原告乙○○應分擔對原告戊○○○
      之法定扶養義務千分之一百，其包括吳英仲在內四名子女每人應各分擔千分之
      二二五。又原告主張每年扶養費以二十七萬五千三百二十四元計算等語，參照
      行政院主計處第三局於九十一年十二月間公告九十一年度民間消費支出每人平
      均二十七萬五千三百二十四元，是原告主張以此數額核計每年扶養費，尚屬相
      當，並依霍夫曼計算式扣除中間利息後，十一年扶養費共計二百四十六萬二千
      七百五十九元（計算式：275324x8.0000000=0000000.138，小數點以下四捨五
      入），而吳英仲應負擔千分之二二五計五十五萬四千一百二十一元（計算式：
      0000000x225/1000=554120.7751，小數點以下四捨五入）。從而，原告戊○○○請求法定扶養費在五十五萬四千一百二十一元範圍內，為有理由，逾此部分
      之請求，為無理由。
    2.精神慰撫金：本院斟酌實際加害情形及被害狀況，及原告戊○○○未曾就學，
      每月收入約一萬多元，沒有任何財產，及被告係國小畢業，以綁鐵維生，沒有
      任何財產等情，認原告戊○○○之精神上損害應給予八十萬元之精神慰撫金方
      為適當。
（三）原告甲○○部分：
      原告主張：原告甲○○於八十九年二月間與吳英仲結婚後，自吳英仲受胎並於
      九十一年十二月二十日生育原告丙○○等情，業據原告提出與所述相符戶籍謄
      本為證，並為被告所不爭執，尚堪信為真實。本院斟酌實際加害情形及被害狀
      況，及原告甲○○在越南受九年教育，沒有工作及財產，及被告係國小畢業，
      以綁鐵維生，沒有任何財產等情，認原告甲○○之精神上損害應給予六十萬元
      之精神慰撫金方為適當。
（四）原告丙○○部分：
    1.法定扶養費：原告丙○○係吳英仲之子，吳英仲依民法第一千一百十四條第一
      款規定對原告丙○○負有法定扶養義務，吳英仲因被告之前開侵權行為而死亡
      ，揆諸首開規定，原告丙○○自得請求被告給付法定扶養費。經查，原告丙○○（民國九十一年十二月二十日生）於其父吳英仲死亡之際尚未出生等情已如
      前述，是原告丙○○請求二十年法定扶養費，為有理由。又按負扶養義務者有
      數人，而其親等同一時，應各依其經濟能力，分擔義務，民法第一千一百十五
      條第三項定有明文。是吳英仲與原告甲○○夫婦育有原告丙○○，渠等自應平
      均分擔對原告丙○○之扶養義務。又原告主張每年扶養費以二十七萬五千三百
      二十四元計算等語，參照行政院主計處第三局於九十一年十二月間公告九十一
      年度民間消費支出每人平均二十七萬五千三百二十四元，是原告主張以此數額
      核計每年扶養費，尚屬相當，並依霍夫曼計算式扣除中間利息後，二十年扶養
      費共計三百八十八萬六千四百九十二元（計算式：275324x14.0000000=000000
      0．975，小數點以下四捨五入），而吳英仲應負擔二分之一計一百九十四萬三
      千二百四十六元（計算式：0000000X1／2=0000000，小數點以下四捨五入）。
      從而，原告丙○○請求法定扶養費在一百九十四萬三千二百四十六元範圍內，
      為有理由，逾此部分之請求，為無理由。
    2.精神慰撫金：本院斟酌實際加害情形及被害狀況，及被告係國小畢業，以綁鐵
      維生，沒有任何財產等情，認原告丙○○之精神上損害應給予五十萬元之精神
      慰撫金方為適當。
三、從而，原告主張侵權行為法則，請求被告給付原告乙○○一百三十二萬二千三百
    一十六元，給付原告戊○○○一百三十五萬四千一百二十一元，給付原告甲○○
    六十萬元，給付原告丙○○二百四十四萬三千二百四十六元，及均自起訴狀繕本
    送達之翌日即九十一年十二月二十六日起至清償日止，依週年利率百分之五計算
    之法定遲延利息，洵數正當，應予准許，至原告逾此範圍之請求於法無據，應予
    駁回。又原告陳明願供擔保，請准宣告假執行，就原告勝訴部分，爰酌定相當之
    擔保金額，併准許之。
據上論結，本件原告之訴為一部有理由，一部無理由，依民事訴訟法第七十九條但書
、第八十五條第一項後段、第三百九十條第二項，判決如主文。
中      華      民      國    九十二    年      六      月    三十      日
                                       臺灣屏東地方法院民事第二庭
~B法      官  賴秀雯
右為正本係照原本作成。
如不服本判決，應於送達後廿日內，向本院提出上訴狀。
~B法院書記官  蔡進吉
中      華      民      國    九十二    年      六      月     三十     日


司法院資訊處製作；財團法人民間司法改革基金會備份。
